## Stufe III

```{r}
#| label: work-with-velocity
#| output: false

task <- tibble::tibble(
    task = "Arbeit mit Geschwindigkeit",
    level = 3,
    base_points = 4,
    max_base_points = 4 
) |>
    dplyr::mutate(
        level_points = base_points * level,
        max_level_points = max_base_points * level
    )

tasks <- tasks |> tibble::add_row(task)
``` 

### `{r} task$task`

Zeige theoretisch, dass
$$
W = -F \Delta s
$$
dasselbe ist wie
$$
W = -F v \Delta t,
$$
wobei $v$ die Geschwindigkeit ist und $\Delta t$ eine Zeitspanne.

[Du kannst `{r} task$level_points` und maximal `{r} task$max_level_points` Aufgabenpunkte bekommen. Punkte werden für das korrekte Vorgehen bei der Lösung mathematischer Aufgaben vergeben. Weiterhin werden Aussagen nur unter Einbeziehung und Beachtung von Fachsprache vergeben.]{fg="purple"}

::: {.content-hidden unless-meta="show-rating"}
[Finde zuerst einen Ausdruck, um das $\Delta s$ zu ersetzen\*. Da die Geschwindigkeit eine Rolle spielt, bietet sich 
$$
v = \frac{\Delta s}{\Delta t}\;\star 
$$
an. Daraus gewinnen wir
$$
\Delta s = v \Delta t.\;\star
$$
Wenn wir das in die Gleichung der mechanischen Arbeit einfügen ergibt sich die gewünschte Relation\*.]{fg="green-shade-3e"}
:::

```{r}
#| label: initial-temperature
#| output: false

task <- tibble::tibble(
    task = "Anfangstemperatur",
    level = 3,
    base_points = 6,
    max_base_points = 7 
) |>
    dplyr::mutate(
        level_points = base_points * level,
        max_level_points = max_base_points * level
    )

tasks <- tasks |> tibble::add_row(task)
``` 

### `{r} task$task`

Eine Menge $m = 25\,\gram$ Wasser wird herunter gekühlt auf $T = 4\,\celsius$. Dabei wurde eine Wärmeenergie von $Q = 3600\,\joule$ aus dem System abgeführt. Welche Anfangstemperatur hatte das Wasser? Rechne mit der spezifischen Wärmekapazität des Wassers von $C_{p,m} = 4200\,\jouleperkilogramperkelvin$.  

[Du kannst `{r} task$level_points` und maximal `{r} task$max_level_points` Aufgabenpunkte bekommen. Punkte werden für das korrekte Vorgehen bei der Lösung mathematischer Aufgaben vergeben. Weiterhin werden Aussagen nur unter Einbeziehung und Beachtung von Fachsprache vergeben.]{fg="purple"}

::: {.content-hidden unless-meta="show-rating"}
[Die zugrundeliegende Gleichung ist
$$
Q = m C_{p,m} \Delta T = m C_{p,m} \left( T\sub{Ende} - \underbrace{T\sub{Anfang}}_{?\star} \right).\;\star
$$
Durch Umstellung ergibt sich die gesuchte Anfangstemperatur
$$
T\sub{Anfang} = T\sub{Ende} - \frac{Q}{m C_{p,m}}.\;\star
$$
Einsetzen ergibt
$$
T\sub{Anfang} = 277\,\kelvin - \frac{-3600\,\joule}{0.025\,\kilogram \cdot 4200\,\jouleperkilogramperkelvin} = 311.3\,\kelvin.\;\star\star
$$
Die Anfangstemperatur vor dem Kühlen war $311.3\,\kelvin$\* oder $38.3\,\celsius$\*.
]{fg="green-shade-3"}
:::

```{r}
#| label: heat-ratios
#| output: false

task <- tibble::tibble(
    task = "Wärmeenergie Verhältnisse",
    level = 3,
    base_points = 5,
    max_base_points = 5 
) |>
    dplyr::mutate(
        level_points = base_points * level,
        max_level_points = max_base_points * level
    )

tasks <- tasks |> tibble::add_row(task)
``` 

### `{r} task$task`

Zeige theoretisch, dass das Verhältnis der Wärmeenergiemengen zweier Massen $m_1$ und $m_2$ so aussieht:

a. Wenn es dasselbe Material ist aber unterschiedliche Massen und Temperaturveränderungen

    $$
    \frac{Q_1}{Q_2} = \frac{m_1 \Delta T_1}{m_2 \Delta T_2}
    $$

b. Wenn es unterschiedliche Materialien und Temperaturveränderungen sind aber dieselbe Masse

    $$
    \frac{Q_1}{Q_2} = \frac{C_{p,m_1} \Delta T_1}{C_{p,m_2} \Delta T_2}
    $$

[Du kannst `{r} task$level_points` und maximal `{r} task$max_level_points` Aufgabenpunkte bekommen. Punkte werden für das korrekte Vorgehen bei der Lösung mathematischer Aufgaben vergeben. Weiterhin werden Aussagen nur unter Einbeziehung und Beachtung von Fachsprache vergeben.]{fg="purple"}

::: {.content-hidden unless-meta="show-rating"}
[Die zugrundeliegende Gleichungen für den ersten Fall sind
$$
Q_1 = m_1 C_{p,m,1} \Delta T_1\;\star
$$
für Material 1 und
$$
Q_2 = m_2 C_{p,m,2} \Delta T_2\;\star
$$
für Material 2. Das Verhältnis ist
$$
\frac{Q_1}{Q_2} = \frac{m_1 C_{p,m,1} \Delta T_1}{m_2 C_{p,m,2} \Delta T_2}\;\star
$$
Fall a: dasselbe Material aber unterschiedliche Massen und Temperaturveränderungen: Wärmekapazität kürzt sich weg.
$$
\frac{Q_1}{Q_2} = \frac{m_1 \Delta T_1}{m_2 \Delta T_2}\;\star
$$
Fall b: dieselbe Masse aber unterschiedliche Materialien und Temperaturveränderungen: Masse kürzt sich weg.
$$
\frac{Q_1}{Q_2} = \frac{C_{p,m,1} \Delta T_1}{C_{p,m,2} \Delta T_2}\;\star
$$
]{fg="green-shade-3"}
:::

```{r}
#| label: heat-transfer
#| output: false

task <- tibble::tibble(
    task = "Wärmeenergie Übertragung",
    level = 3,
    base_points = 8,
    max_base_points = 9 
) |>
    dplyr::mutate(
        level_points = base_points * level,
        max_level_points = max_base_points * level
    )

tasks <- tasks |> tibble::add_row(task)
``` 

### `{r} task$task`

Zwei Massen desselben Materials, $m_1 = 20\,\kilogram$ und $m_2 = 40\,\kilogram$ befinden sich jeweils auf $T_1 = 30\,\celsius$ und $T_2 = 15\,\celsius$. Diese Massen werden in Kontakt zueinander gebracht und nach einiger Zeit befinden sich beide auf der Temperatur $T\sub{Ende}$. Welche Endtemperatur wird erreicht? Von wo nach wo fließt die Energie? Zeige die Herleitung Deiner neben der korrekten Berechnung. Tip: es fließt der Betrag einer Energie von einem Block zum anderen.  

[Du kannst `{r} task$level_points` und maximal `{r} task$max_level_points` Aufgabenpunkte bekommen. Punkte werden für das korrekte Vorgehen bei der Lösung mathematischer Aufgaben vergeben. Weiterhin werden Aussagen nur unter Einbeziehung und Beachtung von Fachsprache vergeben.]{fg="purple"}

::: {.content-hidden unless-meta="show-rating"}
[Es ist klar, dass beide Massen ihre Temperatur verändern werden\*. Wir wissen bloß noch nicht in welcher Richtung. Es ist dagegen sehr unwahrscheinlich, dass sie auf derselben Temperatur bleiben\*. Wenn das Erstere zutrifft, dann fließt ein Wärmeenergiebetrag von einer Masse auf die andere\*. Auch hier wissen wir nicht von wo nach wo aber wir wissen, dass der Energiegehalt von Masse 1 derselbe sein muss wie der von Masse 2: Also schreiben wir
$$
Q_1 + Q_2 = 0\;\star
$$
oder
$$
Q_1 = -Q_2\;\star
$$
Das benutzen wir, um die Definitionen einzuarbeiten
$$
m_1 C_{p,m,1} \Delta T_1 = - m_2 C_{p,m,2} \Delta T_2.\;\star
$$
Da es sich um dieselben Materialien handelt, ergibt sich
$$
m_1 \Delta T_1 = -m_2 \Delta T_2.\;\star
$$
Jetzt kommen die Endtemperaturen ins Spiel. Sie sind bei beiden Massen dieselben.
$$
m_1 \left( T\sub{Ende} - T_1 \right) = -m_2 \left( T\sub{Ende} - T_2 \right).\;\star
$$
Letztendlich bekommt man
$$
T\sub{Ende} \left( m_1 + m_2 \right) = m_1 T_1 + m_2 T_2,
$$
und daraus folgt
$$
T\sub{Ende} = \frac{m_1 T_1 + m_2 T_2}{m_1 + m_2}.\;\star
$$
Einsetzen ergibt
$$
T\sub{Ende} = \frac{20\,\kilogram \cdot 313\,\kelvin + 40\,\kilogram \cdot 288\,\kelvin}{20\,\kilogram + 40\,\kilogram} = 296.3\,\kelvin.\;\star\star
$$
Die Endtemperatur beider Blöcke ist $296.3\,\kelvin$ oder $23\,\celsius$\*.
]{fg="green-shade-3"}
:::

```{r}
#| label: condor-flight
#| output: false

task <- tibble::tibble(
    task = "Der Flug des Kondors",
    level = 3,
    base_points = 12,
    max_base_points = 12 
) |>
    dplyr::mutate(
        level_points = base_points * level,
        max_level_points = max_base_points * level
    )

tasks <- tasks |> tibble::add_row(task)
``` 

### `{r} task$task`

Ein Kondor mit einem Gewicht $m = 15\,\kilogram$ startet seinen Flug in einer unbekannten Höhe $h_0$. Er fliegt anschliessend auf die Höhe $h_1 = 4600\,\meter$ und ruht dort aus. Danach setzt er seinen Flug fort, um sein Nest auf einer Höhe von $h_2 = 5000\,\meter$ zu erreichen. Bei welcher Höhe ist der Kondor gestartet, wenn sein gesamter Energieverbrauch bei Ankunft $W_{h_0 \rightarrow h_2} = -117.6\,\kilojoule$ war? Rechne mit $g = 9.8\,\newtonpermeter$.  

[Du kannst `{r} task$level_points` und maximal `{r} task$max_level_points` Aufgabenpunkte bekommen. Punkte werden für das korrekte Vorgehen bei der Lösung mathematischer Aufgaben vergeben. Weiterhin werden Aussagen nur unter Einbeziehung und Beachtung von Fachsprache vergeben.]{fg="purple"}

::: {.content-hidden unless-meta="show-rating"}
[Gesucht wird die Höhe $h_0$. Diese ist Teil der Gleichung:
$$
W_{h_0 \rightarrow h_1} = -F \Delta s = -F\sub{g} \left(h_1 - \underbrace{h_0}_{?\star} \right).\;\star
$$
Durch Umstellung der Gleichung gewinnt man die gesuchte Höhe
$$
h_0 = h_1 + \frac{W_{h_0 \rightarrow h_1}}{F\sub{g}}.\;\star
$$
Jetzt gilt es, einen Ausdruck für $W_{h_0 \rightarrow h_1}$ zu finden. Das entnehmen wir der Gesamtarbeit, da diese 
$$
W\sub{ges} = W_{h_0 \rightarrow h_1} + W_{h_1 \rightarrow h_2},\;\star
$$
ist. Das ist so, weil wir $W_{h_1 \rightarrow h_2}$ berechnen können und wir $W\sub{ges}$ kennen. Die gesuchte Arbeit wäre dann
$$
W_{h_0 \rightarrow h_1} = W\sub{ges} - W_{h_1 \rightarrow h_2}\;\star 
$$
Jetzt müssen wir zuerst $W_{h_1 \rightarrow h_2}$ berechnen:
$$
W_{h_1 \rightarrow h_2} = -F\sub{g} \left(h_2 - h_1 \right) = -12\,\kilogram \cdot 9.8\,\jouleperkilogram \cdot \left(5000\,\meter - 4600\,\meter\right) = -47040\,\joule.\;\star\star
$$
Jetzt lässt sich $W_{h_0 \rightarrow h_1}$ berechnen
$$
W_{h_0 \rightarrow h_1} = W\sub{ges} - W_{h_1 \rightarrow h_2} = -117600\,\joule - (-47040\,\joule) = -70560\,\joule.\,\star\star
$$
Schließlich können wir die Anfangshöhe berechnen:
$$
h_0 = h_1 + \frac{W_{h_0 \rightarrow h_1}}{F\sub{g}} = 4600\,\meter + \frac{-70560\,\joule}{12\,\kilogram \cdot 9.8\,\jouleperkilogram} = 4600\,\meter - 600\,\meter = 4000\,\meter.\;\star\star 
$$
Der Kondor hat seinen Flug auf einer Höhe von $h_0 = 4000\,\meter$ gestartet\*. Die Energie fließt aus dem Kondor in die Lageenergie des Kondors\*.]{fg="green-shade-3"}
:::



